臺灣新北地方法院民事判決
110年度建字第62號
原      告  張貴賢  

訴訟代理人  馮韋凱律師
被      告  潘滄松  

訴訟代理人  沈建才  
上列當事人間請求給付工程款等事件，本院於民國111年1月25日
言詞辯論終結，本院判決如下：
    主      文
被告應給付原告新臺幣貳拾陸萬捌仟肆佰零玖元及自民國一百零
九年八月六日起至清償日止，按年息百分之五計算之利息。
原告其餘之訴駁回。
訴訟費用由被告負擔百分之四十二，餘由原告負擔。
本判決原告勝訴部分得假執行。但被告如以新台幣貳拾陸萬捌仟
肆佰零玖元為原告預供擔保，得免為假執行。
原告其餘假執行之聲請駁回。
    事實及理由
一、原告起訴主張：被告所有門牌號碼新北市○○區○○路○段
    000巷00弄0號4樓（下稱系爭4樓房屋）因有漏水之情況，被
    告未為修繕，致滲漏至樓下原告所有門牌號碼新北市○○區
    ○○路○段000巷00弄0號3樓（下稱系爭3樓房屋）房屋而受
    有損害；原告即於民國109年3月15日與被告之代理人鐘黛玉
    即鍾運妹透過里長協調，兩造口頭諾成成立一契約關係，契
    約內容明定為解決系爭4樓房屋漏水而侵害原告之情形，並
    被告授權由原告先行尋覓水電工程行並施作止水維修與原告
    所受損害維修部分，並由水電工程行維修檢測判斷責任歸屬
    ，由責任歸屬人對支付款項（下稱代修協議），嗣原告委託
    訴外人銘峰水電工程行（下稱銘峰水電）勘查漏水原因，經
    銘峰水電判定漏水原因乃被告住所主臥室與客房廁所中給水
    管破裂為漏水主因，又經銘茂工程有限公司估算後，修復費
    用共計新臺幣（下同）290,850元(下稱系爭工程)，被告即
    應依上開約定給付修繕費用，惟原告先行代墊該修繕費用後
    ，履向被告催討，均未獲置理，又被告所有之系爭4樓房屋
    管線多處漏水，致原告自109年3月6日起至4月10日蒙受落水
    、落塵與家具腐壞、黴菌滋生，異味滋生等不良環境，顯然
    已超過一般社會生活所能忍受之居住安寧，使原告無法得宜
    休息，造成原告精神痛苦，已侵害原告居住安寧及安全之權
    利情節顯謂重大，依侵權行為之法律關係，請求被告賠償原
    告精神慰撫金30萬元（起訴時未請求，於110年3月9日追加)
    。為此，爰依契約及侵權行為之法律關係，請求被告應給付
    原告590,890元，其中290,890元自支付命令送達翌日，其中
    300,000元自民事追加及變更訴之聲明狀送達翌日起，均至
    清償日止，按年息5%計算之利息，並陳明本件願供擔保，請
    准宣告假執行一節，業據提出錄音逐字稿、現場照片、銘峰
    水電收據、估價單、存證信函等件影本為證，且就被告確實
    有授權原告自行委請專業人員修理系爭漏水一節，亦經證人
    陳功明結證在卷(參見本院110年4月13日言詞辯論筆錄），
    復為被告所不爭，被告另否認自家兩間浴室均有漏水而有修
    繕之必要，並就原告給付之請求，另以：系爭4樓房屋漏水
    有可能因整棟公寓外牆、水管及電線老舊所致或原告自行改
    建時打掉整間的牆面與地板重新裝潢天花板的同時有破壞到
    原有的水管管線而導致漏水情形，且原告與水電工程行所簽
    訂之承攬契約內容從頭到尾被告並不知情。就原告請求30萬
    元之精神慰撫金的部份予以否認云云置辯，是以本件所應審
    究者厥為：原告依契約得請求被告給付之修繕費用若干？原
    告得否請求被告賠償精神慰撫金？
二、就系爭4樓房屋漏水之範圍是否為2間浴室一節，經負責維修
    之銘峰水電負責人即證人王浩丞於本院結證稱：「…當初三
    樓請我去檢驗四樓是否漏水到三樓，經四樓同意，我去查看
    後確實有漏水，兩間廁所都有漏水，一間是客廳廁所，一間
    是臥室廁所，客廳廁所漏水很明顯…」、「(問:可以確認四
    樓是兩間廁所都漏水？)是。」等語在卷（參見經本院110年
    12月17日言詞辯論筆錄），足認系爭4樓兩間廁所均有漏水
    之情，是以綜合證人所述及被告自承有一間浴室漏水而為判
    斷，足認被告所有系爭4樓套房及客廳廁所均有漏水且導致
    系爭3樓產生天花板滲漏水之情，且被告授權原告委請專業
    人員修理系爭漏水，並由被告負擔修繕費用之事實，應堪認
    定。
三、承上所述，系爭3樓天花板有滲漏水之情肇因於系爭4樓套房
    及客廳浴室漏水，業經審認於前，是以被告自應依前揭兩造
    所約定之方式，全額負擔系爭房屋修復漏水之費用，至其數
    額，原告已提出估價單及經由證人王浩丞結證稱估價單所載
    290,850元均為必要修復費用等語不諱（參見上揭筆錄），
    被告雖空言辯稱系爭工程費用過高云云，本院審酌證人王浩
    丞雖為開立估價單之人，然證人既係與兩造無利害關係之專
    業修復漏水工程人員且上開證詞業經具結，證人應無甘冒偽
    證罪責相繩之風險而故為虛偽證述之理，經核其所為證述內
    容，前後並無任何矛盾或悖於常情之處，應認證人上開證詞
    尚屬可信，並可作為本院認定事實之依據，復被告未能舉證
    以證明證人所述有何不實之處，被告上開所辯，殊難憑採。
    然原告使用系爭3樓房屋已有數年，此為原告所不爭，衡情
    系爭3樓房屋之裝潢自有折舊，而經兩造同意系爭3樓之裝潢
    折舊額為22,441元（參見本院111年1月25日言詞辯論筆錄）
    ，基於民事訴訟係以辯論主義為審理原則，本院自得就上開
    兩造同意折舊之部分採為判決之基礎，是以扣除上開折舊額
    22,441元，被告尚須給付原告修繕費用268,409元(計算式:2
    90,850元-22,441元=268,409元)。
四、再按不法侵害他人之身體、健康、名譽、自由、信用、隱私
    、貞操，或不法侵害其他人格法益而情節重大者，被害人雖
    非財產上之損害，亦得請求賠償相當之金額，民法第195條
    第1項前段定有明文，而民法第195條第1項之其他人格法益
    ，自包含居住安寧之人格利益在內。經查，原告主張因系爭
    3樓滲漏水，已影響原告之生活居住品質，造成日常生活不
    便品質，對原告居住權及居住安寧之人格法益侵害，故請求
    被告給付精神慰撫金300,000元云云，惟查，依民法第195條
    規定，對於其他人格法益之侵害以情節重大者為限，始得請
    求非財產上之損害（即精神慰撫金），而系爭3樓自109年3
    月間開始漏水，經原告向被告反應後，旋經由里長協調，被
    告同意由原告委請專業人士修復系爭4樓漏水及回復系爭3樓
    房屋之原狀，施工完畢時間為109年4月，此經原告自承在卷
    （參見本院111年1月25日言詞辯論筆錄），本院審酌上開漏
    水情形僅存續1月左右，且被告已配合積極處理，並未拖延
    ，漏水情節尚屬輕微，未達情節重大之情狀而足以嚴重侵害
    原告之居住人格權，原告復未提出足以證明有因系爭3樓房
    屋之漏水，其人格權受侵害或人格法益受侵害且情節重大之
    證據以供本院審認，是原告此部分請求，尚屬無據。
五、綜上所述，原告依兩造間契約及侵權行為之法律關係，請求
    被告給付590,890元，及其中290,890元自支付命令送達翌日
    ，其中300,000元自民事追加及變更訴之聲明狀送達翌日起
    ，均至清償日止，按年息5%計算之利息，於上開268,409元
    ，及自109年8月6日（支付命令於109年7月29日寄存在被告
    住所地之警察機關，有卷附送達證書為證，被告於109年8月
    5日即具狀聲明異議，則被告至遲於109年8月5日收受支付命
    令，利息應自翌日即109年8月6日起算））起至清償日止，
    按年息5%計算之利息，尚屬有據，應予准許，逾此範圍之請
    求，難謂有據，應予駁回。
五、本件事證已臻明確，兩造其餘之攻擊防禦方法及所提證據，
    於判決結果不生影響，爰不一一論列，併此敘明。
六、本件原告勝訴之部分，因金額未逾50萬元，爰依民事訴訟法
    第389條第1項第5款規定，職權宣告假執行，並依職權宣告
    被告預供擔保後，得免為假執行。至原告敗訴部分，其假執
    行之聲請即失所附麗，應予駁回。
中　　華　　民　　國　　111 　年　　3 　　月　　18　　日
                        臺灣新北地方法院民事第九庭
                              法  官  李昭融
以上正本係照原本作成。
如不服本判決，應於送達後20日內，向本庭（新北市○○區○○
路○段00巷0號）提出上訴狀並表明上訴理由，如於本判決宣示
後送達前提起上訴者，應於判決送達後20日內補提上訴理由書（
須附繕本）。如委任律師提起上訴者，應一併繳納上訴審裁判費
。
中　　華　　民　　國　　111 　年　　3 　　月　　18　　日
                              書記官  王昱平